【裁判字號】    99,交聲,1165
【裁判日期】    991117
【裁判案由】    違反道路交通管理處罰條例聲明異議
【裁判全文】
臺灣士林地方法院交通事件裁定
原處分機關  臺北市交通事件裁決所
異  議  人
即受處分人  乙○○
上列受處分人因違反道路交通管理處罰條例案件，對於臺北市交
通事件裁決所於中華民國99年9 月23日所為之北市裁申字第裁22
-Z00000000號裁決，聲明異議，本院裁定如下：
    主  文
異議駁回。
    理  由
一、按路肩指設於車道之外側，路面邊線與護欄或邊溝間之部分
    ；又汽車行駛高速公路及快速公路，不得有在路肩上行駛，
    或利用路肩超越前車或倒車之行為，高速公路及快速公路交
    通管制規則第2 條第1 項第16款及第9 條第1 項第2 款分別
    定有明文。次按，汽車行駛於高速公路、快速公路或設站管
    制之道路，不遵使用限制、禁止、行車管制及管理事項之管
    制規則而使用路肩者，處汽車駕駛人新臺幣（下同）3000元
    以上6000元以下罰鍰；又汽車駕駛人，有違反道路交通管理
    處罰條例第33條第1 項之情形者，除依原條款處罰鍰外，並
    記違規點數一點，道路交通管理處罰條例第33條第1 項第9
    款及第63條第1 項第1 款亦定有明文。又按，行為人有違反
    道路交通管理處罰條例之情形，經警當場舉發者，應填記駕
    駛人或行為人姓名、性別、出生年月日、地址、身分證統一
    編號及車主姓名、地址、車牌號碼、車輛種類；被查獲之駕
    駛人或行為人為受處分人時，應於填記通知單後將通知聯交
    付該駕駛人或行為人簽名或蓋章收受之；拒絕簽章者，仍應
    將通知聯交付該駕駛人或行為人收受，並記明其事由及交付
    之時間；拒絕收受者，應告知其應到案時間及處所，並記明
    事由與告知事項，視為已收受，違反道路交通管理事件統一
    裁罰基準及處理細則第11條第1 項第1 款定有明文。是行為
    人如係駕駛汽車行駛於高速公路而未依規定使用路肩，於舉
    發通知單上所載應到案期日前到案陳述不服，經處罰機關調
    查後仍認定其有上開違規行為者，依違反道路交通管理事件
    統一裁罰基準及處理細則第44條第1 項及上開基準表之規定
    ，應對該行為人處以4000 元之罰鍰，並記違規點數1 點。
二、本件異議人即受處分人乙○○於民國98年9 月13日20時34分
    許，持已逾有效期間之駕駛執照駕駛車號為6189-AB 號自用
    小客車，行經國道一號南下16公里處，竟未依規定行駛路肩
    ，適為內政部警政署國道公路警察局第一警察隊員警甲○○
    攔查，而以受處分人有前揭違反道路交通管理處罰條例第22
    條第1 項第7 款及第33條第1 項第9 款規定之行為當場掣單
    舉發，嗣因受處分人拒絕簽收員警所開立之上開舉發違反道
    路交通管理事件通知單，由員警在舉發通知單上載明受處分
    人拒絕簽收之事由，並告知應到案時間，且另行郵寄上開舉
    發通知單，嗣經受處分人於99年6 月20日向原處分機關提出
    申訴，案經原處分機關即臺北市交通事件裁決所函請舉發單
    位即內政部警政署國道公路警察局第一警察隊調查，因認受
    處分人確有前開違規行為，原處分機關乃以「駕駛執照逾有
    效期間仍駕車」、「行駛高速公路違規使用路肩（按本件受
    處分人僅針對此部分聲明異議）」之違規事實，且考量上開
    郵件實際送達情形，而同意採低額裁處，並依道路交通管理
    處罰條例第22條第1 項第7 款、第33條第1 項第9 款及第63
    條第1 項第1 款、違反道路交通管理事件統一裁罰基準及處
    理細則第44條第1 項及上揭基準表之規定，於99年9 月23日
    各裁處受處分人罰鍰1800元及4000元（合計罰鍰5800元），
    駕駛執照扣繳，並記違規點數1 點等事實，此有內政部警政
    署國道公路警察局舉發違反道路交通管理事件通知單（公警
    局交字第Z00000000 號）、交通違規案件陳述書、異議聲明
    書、內政部警政署國道公路警察局第一警察隊99年8 月10日
    公警一交字第0990171881號函、臺北市交通事件裁決所99年
    8 月19日北市裁申字第09936971500 號函、臺北市交通事件
    裁決所北市裁申字第裁22-Z00000000號違反道路交通管理事
    件裁決書及上開裁決書之送達證書等影本附卷可稽。
三、訊據受處分人乙○○固不否認於前揭時地駕車行駛路肩之事
    實，惟矢口否認有何違反道路交通管理處罰條例規定之行為
    ，辯稱：當時其從東湖交流道上高速公路時，因車輛很多且
    開的慢，所以無法切入外側車道，就緩慢跨越路肩線行駛，
    然其車身進入路肩未超過一半，且距離下一個南京東路交流
    道出口約200 公尺不是很長，應非屬行駛路肩之行為云云。
    經查：受處分人乙○○於前揭時地於高速公路上駕駛汽車行
    駛於路肩之事實，業經證人即舉發員警甲○○於本院調查時
    到庭結證在卷；而依受處分人於本院調查時所供述之內容觀
    之，受處分人自承自東湖交流道起至南京東路交流道間均係
    跨越路肩行駛，觀諸受處分人推估上開二交流道間之距離約
    達二百公尺之遠，足見受處分人應非出於暫時性而為行駛路
    肩之行為；參以證人甲○○於本院調查時證稱：上開二交流
    道之距離約達六、七百公尺等語，足認受處分人於上開路程
    間當有循序行駛進入主線道之可能，而其竟繼續駕車行駛於
    路肩，自難謂無違規之故意，是本件事證明確，受處分人確
    有前揭違規行為，應堪認定。
四、綜上所述，受處分人確有於前揭時地行駛高速公路未依規定
    使用路肩之行為，自屬違反道路交通管理處罰條例第33條第
    1 項第9 款之規定，而受處分人於99年6 月20日向原處分機
    關提出申訴，是原處分機關依道路交通管理處罰條例第33條
    第1 項第9 款、第63條第1 項第1 款、違反道路交通管理事
    件統一裁罰基準及處理細則第44條第1 項及前揭基準表之規
    定裁處受處分人罰鍰4000元，並記違規點數1 點，經核並無
    違誤。本件受處分人猶執前詞，指摘原處分不當，自無理由
    ，應予駁回。
據上論斷，應依道路交通事件處理辦法第18條，裁定如主文。
中    華    民    國    99    年    11    月    17   日
                    交通法庭法  官  黃雅君
以上正本證明與原本無異。
如不服本裁定應於送達後5日內向本院提出抗告狀
                            書記官  簡湘雲
中    華    民    國    99    年    11    月    17   日

司法院資訊處製作；財團法人民間司法改革基金會備份。
